臺灣高等法院高雄分院刑事裁定　　　　100年度聲再字第141號
再審聲請人　胡芳文
即受判決人
上列聲請人因賭博案件，對於本院100 年度上易字第553 號確定
判決（原審案號：臺灣屏東地方法院99年度易字第1075號；起訴
案號：臺灣屏東地方法院檢察署99年度偵字第8746、9166號），
聲請再審，本院裁定如下：
    主  文
再審之聲請駁回。
    理  由
一、聲請意旨略稱：再審聲請人即受判決人胡芳文（以下稱受判
    決人）因涉犯賭博罪，由臺灣屏東地方法院檢察署檢察官起
    訴（99年度偵字第8746、9166號），經臺灣屏東地方法院判
    處罰金新臺幣（下同）3 萬元（99年度易字第1075號），嗣
    受判決人不服提起上訴，經本院駁回上訴確定（100 年度上
    易字第553 號）。而(一)證人張聖恩於民國100 年5 月16日具
    狀向臺灣屏東地方法院檢察署自首受警察故意銬腳鐐，且受
    警方恐嚇，因而在警詢誣告胡芳文賭博，足證張聖恩警詢虛
    偽不實，可調取臺灣屏東地方法院檢察署100 年他字第719
    號案卷證明。(二)又張聖恩為賴振皇（休閒時尚小吃店負責人
    ）之受僱廚師，並非胡芳文員工，且也未在大武營遊藝場工
    作或兌換現金，因張聖恩在警詢中誣告並為虛偽供述，張聖
    恩、賴振皇自知理屈，乃在臺灣屏東地方法院與胡芳文和解
    ，同意連帶給付胡芳文100 萬元，以賠償胡芳文機台被扣押
    、沒收等營業損失，此有和解筆錄可證，上開民事卷證確實
    係新證據，倘經斟酌，足證聲請人胡芳文無辜。(三)又有公司
    登記基本資料查詢、一樓平面圖（休閒時尚小吃部與大武營
    電子遊藝場為不同地營業之店面）、營利事業登記證、張聖
    恩為休閒時尚小吃店服務人員之團體傷害保險、張聖恩中餐
    烹調丙級技術士證、休閒時尚小吃店賴振皇臺灣銀行000-00
    0000000 號帳戶存摺、匯款申請書等證據，足資證明張聖恩
    為休閒時尚小吃店員工（晚班廚師），休閒時尚負責人為賴
    振皇，店長為陳雅慧，與受判決人胡芳文之大武營藝場為不
    同之營業主體，及張聖恩向賴振皇借5 萬元買車，此即被警
    查扣之47,000元，分別於99年10月11日匯還25,000元予賴振
    皇，又於99年11月15日匯還25,000元，可認張聖恩並非受判
    決人之受僱人，不可能替大武營兌換現金，且張聖恩偵訊時
    供稱：現金47,000元，要買車用的，錢是跟公司借的，我的
    存款還有30萬元，加上那4 萬元是要用來買車的，帳戶是里
    港郵局等語，核與偵查卷內中華郵政屏東郵局99年11月22日
    函所附查詢列印存摺交易詳情表，99年11月1 日尚有252,80
    9 元，如加上99年10月1 日分別提領之1 、3 萬，99年10月
    6 日提領之2 萬元，確實其存摺於99年9 月16日當時有30萬
    元無訛，足證47,000元並非受判決人交付張聖恩用以與賭客
    兌換之現金。上開證據倘經斟酌，必可推翻原確定判決，而
    為受判決人無罪之判決。故原確定判決後，因發現確實之新
    證據，足認聲請人應受無罪之判決，爰依法聲請再審等語。
二、按有罪之判決確定後，為受判決人之利益聲請再審，必其聲
    請之理由合於刑事訴訟法第420 條第1 項所定情形之一者，
    始准許之。再按刑事訴訟法第420 條規定：「有罪之判決確
    定後，有左列情形之一者，為受判決人之利益，得聲請再審
    ︰一、原判決所憑之證物已證明其為偽造或變造者。二、原
    判決所憑之證言、鑑定或通譯已證明其為虛偽者。三、受有
    罪判決之人，已證明其係被誣告者。四、原判決所憑之通常
    法院或特別法院之裁判已經確定裁判變更者。五、參與原判
    決或前審判決或判決前所行調查之法官，或參與偵查或起訴
    之檢察官，因該案件犯職務上之罪已經證明者，或因該案件
    違法失職已受懲戒處分，足以影響原判決者。六、因發現確
    實之新證據，足認受有罪判決之人應受無罪、免訴、免刑或
    輕於原判決所認罪名之判決者。」「前項第一款至第三款及
    第五款情形之證明，以經判決確定，或其刑事訴訟不能開始
    或續行非因證據不足者為限，得聲請再審。」則依該條第2
    項規定可知，以該條第1 項第2 款規定聲請再者者，以該項
    證言已經判決確定，或其刑事訴訟不能開始或續行非因證據
    不足者為限，始得聲請再審（最高法院80年台抗字第84號裁
    判意旨參照）。亦即若有罪之判決所憑之證言，業經判決確
    定為虛偽，或如果偽證案件之刑事訴訟不能開始或續行非因
    證據不足者，始得依上開規定聲請再審。另上開刑事訴訟法
    第420 條第1 項第6 款所謂發見新證據，係指該證據當時已
    經存在，為法院及當事人所不及知，不及調查斟酌，至其後
    始行發見，且就證據本身形式上觀察，固不以絕對不須經過
    調查程序為條件，但必須顯然可認為足以動搖原有罪確定判
    決，而為受判決人無罪、免訴、免刑或輕於原判決所認罪名
    之判決者為限。（最高法院85年度台抗字第308 號、78年度
    台抗字第145 號裁定及77年度台上字第55號判決意旨參照）
    。
三、受判決人聲請意旨所指原確定判決所憑之證人張聖恩警詢時
    之證言，而認定其犯罪，但查張聖恩尚未經檢察官以偽證罪
    起訴，而未經判決確定為虛偽，縱張聖恩向警方自首，又與
    受判決人達成和解，但此部分均尚不合於上開刑事訴訟法第
    420 條第1 項第2 款所規定之要件，且張聖恩自首及與受判
    決人達成和解，均關係張聖恩於警詢時證言是否虛偽，則其
    既不合於上開規定要件，自亦難認係同條項第6 款之新證據
    ；另受判決人所提出之公司登記基本資料查詢、一樓平面圖
    、營利事業登記證、張聖恩為休閒時尚小吃店服務人員之團
    體傷害保險、張聖恩中餐烹調丙級技術士證、休閒時尚小吃
    店賴振皇臺灣銀行000-000000000 號帳戶存摺、匯款申請書
    等證據，均已為原確定判決所斟酌而不採為受判決人有利之
    認定，故其等均非判決當時已經存在而為法院及當事人所不
    及知，不及調查斟酌，至其後始行發見之證據，而均不合於
    上開同條項第6 款規定之要件。
四、綜上所述，本件聲請尚與刑事訴訟法第420 條第1 項第2 款
    、第6 款所定之情形不符，受判決人以上開聲請意旨聲請再
    審，並無理由，爰依刑事訴訟法第434 條第1 項之規定，裁
    定如主文。
中    華    民    國   100    年    10    月    31    日
                刑事第二庭  審判長法  官  林正雄
                                  法  官  黃壽燕
                                  法  官  邱明弘
以上正本證明與原本無異。
如不服本裁定應於送達後5 日內向本院提出抗告狀。
中    華    民    國   100    年    10    月    31    日
                                  書記官  林明威